【裁判字號】    97,聲再,98
【裁判日期】    971201
【裁判案由】    違反貪污治罪條例聲請再審
【裁判全文】
臺灣高等法院臺南分院刑事裁定          97年度聲再字第98號
再審聲請人
即受判決人  甲○○
選任辯護人  李國弘  律師
上列聲請人因違反貪污治罪條例案件，對於本院95年度重上更(三)
字第434號中華民國97年10月23日確定判決（臺灣嘉義地方法院9
0年度訴字第231號，臺灣臺南地方法院檢察署89年度偵字第1082
1、10827、14085、14086號），聲請再審，本院裁定如下：
    主  文
再審之聲請駁回。
    理  由
一、本件聲請意旨略以：本有罪判決確定後，因聲請人發現確實
    新証據，足認受有罪判決之人，應受無罪之判決，爰提起本
    件再審聲請，所發現之確實新証據如下：
  (一)原確定判決認定聲請人之女友江淑貞出資新台幣（下同）十
    五萬元入股色情行業萬麗美容美體名店（以下簡稱為萬麗美
    容店），占總股份十分之三，其中十萬元係聲請人借用江淑
    貞之名義入股，而論以刑法修正前第二百三十一條第二項之
    罪名。惟實係冉昌隆於營業後，一再拖延分紅，為逼使冉昌
    隆按期分紅，始佯稱江淑貞出資中之十萬元，係由聲請人妻
    子帳戶所支付，此由(1)江淑貞所證：上開十五萬元為其個人
    之出資，聲請人只代為看帳、協助分紅，無參與經營，冉昌
    隆所交付之十萬元為分紅非退股；(2)冉昌隆亦證稱：十萬元
    為江淑貞所支付、八十八年十月七日至八十九年一月二十五
    日期間，店有盈餘、萬麗店股東是我和江淑貞，我佔股份六
    又二分之一，江淑貞佔股份二又二分之一，其餘一股是給戴
    允定；(3)郭宇翔證稱：甲○○並無介入美容店的經營，股東
    只有冉昌隆、李美香、江淑貞等語自明。
  (二)原判決認聲請人教導蔡孟盈、蔡富美一旦遭警取締時如何應
    對以盡乾股股東義務，惟盤下萬麗美容店取得乾股之時間係
    在八十九年四月一日，核與第一審判決記載該教導行為係在
    「八十八年十一月七日之後幾天內」不符。
  (三)原判決認聲請人以法官身份關說警方，但據(1)江淑貞證稱：
    甲○○是基於「我是他女朋友的關係」幫我們打點；(2)警員
    王民安證稱：還有到午夜城查過營業執照，呂保榮亦證稱：
    有要求員警依法辦理，此項證據足可動搖原確定判決所認被
    告之法官身份就被告向警之關說具有某種程度之影響力並以
    此取得乾股之對價。
  (四)原確定判決認分紅五十四萬元由甲○○取得，其中三十六萬
    元為乾股之紅利，然據扣案李美香日記簿記載，八十九年六
    月二十五日起至同年九月止，每月十五日、二十五日分取六
    萬元者為「小萱」（即江淑貞）；又依卷附通訊監察報告譯
    文所載冉昌隆稱「小萱啊，你的股份錢，我明天會給你」，
    足認係江淑貞分取股份錢，與聲請人無涉。
  (五)原確定判決又認聲請人積極介入午夜城、萬麗美容店事務，
    除時與冉昌隆就分紅事項互為協商討論外，並於八十九年八
    月七日下午欲離開萬麗美容店時，因見疑似警方人員臨檢，
    以行動電話通知江淑貞等情，惟據江淑貞稱「午夜城期間於
    八十九年農曆過年間有分十萬元，其餘月份均無分錢」，故
    可見午夜城經營期間，江淑貞均未分紅，聲請人如何就就分
    紅事項互為協商討論？況聲請人以行動電話通知江淑貞，亦
    非以法官身通風報訊，且聲請人至萬麗美容店僅係為找江淑
    貞，此由江淑貞、郭宇翔均證稱「甲○○是都去找江淑貞吃
    飯」等語即明。
  (六)依通訊監察作業報告表D12、警員林再振於九十年六月一日
    一審筆錄、警員林再振、卓志雄於九十五年二月十五日於鈞
    院作證時之筆錄可知，警員林再振、卓志雄係由陳曉蓉住處
    返回派出所之際，方被告知有人賣毒，從而警員林再振於偵
    查中、卓志雄於一審均證稱「當時值班同仁稱臺南地檢署陳
    姓檢察官交辦…」等語不實。再者，聲請人向陳曉容討債，
    非屬檢察官職權，縱有冒稱情事，亦無構成僭行公務員職權
    罪。又聲請人僅向刑事組的人說「看看裡面有在賣毒？」，
    與蔡瑞川證稱「他（即聲請人）說他跟警察說陳曉蓉家裡有
    藏毒」云云不服，蔡瑞川證稱不實，又「看看裡面有在賣毒
    」，僅屬懷疑，且卓志雄等人並無進入右手邊房間搜索，則
    該房間有無藏有毒品不明，既不能證明未藏毒品即無毒品買
    賣行為，自無誣告之犯罪事實，況聲請人亦未以指揮命令該
    刑事組調查，顯非行使檢察官職權，是以上開證據亦屬原確
    定判決認定被告有僭行公務員職權及誣告部分之新證據。
二、按有罪之判決確定後，為受判決人利益聲請再審，必其聲請
    之理由合於刑事訴訟法第四百二十條第一項各款所列情形之
    一或有第四百二十一條所定足以影響於判決之重要證據漏未
    審酌者，始得准許之。又刑事訴訟法第四百二十條第一項第
    六款所謂「發現確實之新證據」，係指該證據於事實審法院
    判決前業已存在，為法院、當事人所不知，不及調查斟酌，
    至其後始行發現，且就證據本身形式觀察，固不以絕對不須
    經過調查程序為條件，但必須顯然可認為足以動搖原有罪之
    確定判決，而為受判決人無罪、免訴、免刑或輕於原判決所
    認罪名之判決者為限。亦即該「新證據」須可認為確實具有
    足以動搖原確定判決，而對受判決人為更有利判決之「確實
    性」外，尚須具備該證據係在事實審法院於判決前已存在，
    因未經發現，不及調查斟酌，或審判時未經注意，至其後始
    行發現之「嶄新性」特質，二者均屬不可或缺，倘若未具備
    上開「確實性」與「嶄新性」二種聲請再審新證據之特性，
    即不能據為聲請再審之原因（最高法院九十年度台抗字第七
    十一號判例參照）。又按被告聲請再審之理由，如僅對原確
    定判決認定事實之爭辯，或對原確定判決採證認事職權之行
    使，任意指摘，或對法院依職權取捨證據持相異評價等情，
    原審法院即使審酌上開證據，亦無法動搖原確定判決，自非
    符合足以生影響於原判決之重要證據漏未審酌。
三、經查：
(一)聲請人主張由江淑貞、冉昌隆、郭宇詳等人均證稱：聲請人
    並無入股色情行業萬麗美容美體名店，江淑貞取回之十萬元
    為分紅，非屬投資款；且其盤下萬麗美容店取得乾股之時間
    與第一審記載聲請人教導蔡孟盈、蔡富美如何應訊以盡乾股
    股東義務之時間不符，原審卻據為犯罪事實之認定，其事實
    之認定顯有錯；証人即警員王民安、呂保榮於原審之証言對
    被告有利，法院卻未據為有利之認定；另以與江淑貞為親密
    之男女朋友，故常去美容店找江淑貞，但未參與美容店之出
    資與經營、亦未利用法官身分向警員關說；復稱依卷附通訊
    監察報告譯文所載冉昌隆之電話譯文、與扣案李美香日記簿
    記載聲請人並無介入美容店的經營等語，以為本件聲請再審
    之新證據。惟系爭確定判決認定聲請人有該判決事實所載之
    妨害風化、圖利等犯行，已敘明綜核聲請人及同案被告江淑
    貞於偵查時陳稱：其與上訴人共同投資該美容店，而占有三
    股股份等語。並與證人即上開美容店之負責人冉昌隆及股東
    李美香、萬麗美容店經理郭智源之證言，及證人台南縣警察
    局永康分局復興所主管呂秋烽、該分局二組組長郭秋煌、刑
    事組組長翁俊堯、駐區督察王民安、台南市警察局第四分局
    刑事組小隊長陳奕友、該分局中正派出所主管呂保榮之證詞
    互核一致，另有卷附之通信監察譯文內容直指上訴人參與該
    美容店之經營及帳目之審查。及李美香所載上訴人分紅之日
    記簿、萬麗美容店固定支出資料三紙、不夜城（午夜城）日
    報表四冊等在卷足資佐證（見系爭確定判決理由欄乙、實體
    方面：壹、被告甲○○妨害風化部分；貳、關於被告甲○○
    圖利部分所載），詳細說明認定聲請人有妨害風化、圖利犯
    行得心證之理由及判斷之依據，並就聲請人有利及不利之處
    逐一指陳甚詳。聲請意旨所指各節，無非就原審採證認事之
    職權為質疑，並未指出有何具體之新證據足以推翻系爭確定
    判決關於該部分之認定，況上開爭執之事項，亦係聲請人在
    原確定判決調查、審理時即已明知之事，當無事後始經發現
    之可言，即與「嶄新性」之意義不符，自不符合刑事訟法第
    四百二十條第一項第六款聲請再審之理由。
(二)聲請人另以通訊監察作業報告表D12、警員林再振於九十年
    六月一日一審筆錄、警員林再振、卓志雄於九十五年二月十
    五日於本院作證時之筆錄據以聲請人並無僭行檢察官職權、
    誣指犯罪之行為，而為聲請本件再審之新證據，然原確定判
    決認定本件再審聲請人甲○○所為係犯刑法第一百五十八之
    冒充公務員而行使其職權罪、及刑法第一百七十一條第一項
    之未指定犯人向該管公務員誣告，其認定被告犯罪及所依之
    證據取捨之理由，均已於判決內詳述如何認定聲請人有於八
    十九年八月二十九日十一時二十八分許，冒稱係台南地檢署
    陳姓檢察官，撥打電話至台南縣警察局永康分局刑事組，向
    有偵查權之刑事組值班警員誣指台南縣永康市○○街八十九
    巷十三號十二樓之二（即陳曉蓉住所）正有一女子在進行毒
    品交易之犯行，此有證人鹽行派出所值班警員楊俊賢之證言
    、證人蔡瑞川於八十九年十一月二十八日偵查程序中之證詞
    ，且與本案相關通信監察譯文內容、台灣大哥大股份有限公
    司之通聯紀錄譯文一紙、警員卓志雄於員警工作紀錄簿記載
    該部分事由之影本等證據明確，原確定判決於理由中已就上
    開證物資料詳予調查審酌且就被告辯解如何不可採等情詳細
    指駁（見原確定判決理由欄乙、實體方面：參、關於被告甲
    ○○未指定犯人誣告部份），惟聲請人所指上開各情，均係
    對原判決再度提出辯解，或係就原判決對證據之取捨、證據
    能力之認定等情事予以指摘，且為系爭確定判決前已經存在
    者，為法院、聲請人所已知，並非事後發現之新證據至明，
    況事實之認定，證據之取捨及證據證明力之判斷，乃事實審
    法院之職權，是否有違反經驗法則及論理法則，亦非再審程
    序所得審究之範圍。
(三)至聲請人主張「聲請人向陳曉容討債，非屬檢察官職權，縱
    有冒稱情事，亦無構成僭行公務員職權罪」，係指摘原確定
    判決適用法律有無錯誤之問題，並未涉及有何「發現確實之
    新證據」之情事，縱令所言非虛，亦係得否向最高法院檢察
    署檢察總長聲請提起非常上訴之問題，與再審制度係針對確
    定判決事實認定錯誤所為之救濟方法，要屬有間，自難據為
    聲請再審之理由。
四、綜上所述，本件聲請人執以聲請再審之理由均非適法之再審
    理由，其聲請再審顯無理由，應予駁回。
五、據上論斷，應依刑事訴訟法第四百三十四條第一項，裁定如
    主文。
中    華    民    國    97    年    12    月    1     日
                  刑事第三庭  審判長法  官  陳義仲
                                    法  官  蔡勝雄
                                    法  官  蘇清水
以上正本證明與原本無異。
如不服本裁定，應於收受本裁定後五日內向本院提出抗告狀。
                                    書記官  蔡蘭櫻
中    華    民    國    97    年    12    月    1     日


司法院資訊處製作；財團法人民間司法改革基金會備份。
